臺灣高等法院臺中分院刑事判決
111年度上訴字第1064號

上  訴  人  
即  被  告  郭長宏


上列上訴人因偽造文書等案件，不服臺灣南投地方法院110年度
訴字第235號中華民國111年3月8日第一審判決（起訴案號：臺灣
南投地方檢察署110年度偵字第1572號），提起上訴，本院判決
如下：
    主  文
上訴駁回。
    事  實
一、郭長宏於民國110年1月4日上午某時許，陪同其父郭金益前
    往郵局辦理網路銀行等事項，並為郭金益設定其所有中華郵
    政公司埔里郵局帳號00000000000000號帳戶（下稱郭金益郵
    局帳戶）之網路銀行帳號、密碼，竟意圖為自己不法之所有
    ，基於行使偽造準私文書、輸入虛偽資料及不正指令製作財
    產權得喪變更紀錄詐欺取財之犯意，未經郭金益同意，接續
    於附表所示之時間，以手機連結網際網路至郵局網路銀行，
    擅自輸入上開表彰郭金益本人使用之郭金益郵局帳戶之帳號
    、密碼，登入郵局網路銀行系統，操作網路轉帳功能，自上
    開郭金益郵局帳戶內轉帳如附表編號1、2所示之金額至附表
    所示郭長宏之郵局帳戶，並於進行上開交易時在附註欄位登
    打郭金益之妹郭惠媖之姓名，以此方式製作不實財產權變更
    紀錄而行使之，因而取得郭金益之財產，致生損害於郭金益
    及郵局對於網路銀行及帳戶存款管理之正確性。
二、案經郭金益訴由南投縣政府警察局埔里分局報告臺灣南投地
    方檢察署檢察官偵查起訴。
    理  由
一、證據能力部分：
（一）按刑事訴訟法第159條之5規定：「（第1項）被告以外之
      人於審判外之陳述，雖不符前4條之規定，而經當事人於
      審判程序同意作為證據，法院審酌該言詞陳述或書面陳述
      作成時之情況，認為適當者，亦得為證據。（第2項）當
      事人、代理人或辯護人於法院調查證據時，知有第159條
      第1項不得為證據之情形，而未於言詞辯論終結前聲明異
      議者，視為有前項之同意」，其立法意旨在於傳聞證據未
      經當事人之反對詰問予以核實，原則上先予排除，惟若當
      事人已放棄詰問或未聲明異議，基於證據資料愈豐富，愈
      有助於真實發現之理念，且強化言詞辯論原則，法院自可
      承認該傳聞證據例外擁有證據能力。經查，有關下述所引
      用未符合刑事訴訟法第159條之1至第159條之4所示之證據
      ，檢察官、上訴人即被告郭長宏（下稱被告）於本院審理
      時均對證據能力表示沒有意見（本院卷第89頁至第90頁）
      ，且迄於言詞辯論終結前均未聲明異議。而本院審酌該等
      供述證據作成及取得之狀況，並無違法、不當或顯不可信
      之情形，且為證明被告犯罪事實存否所必要，以之作為證
      據，認屬適當，依刑事訴訟法第159條之5規定，均具有證
      據能力。
（二）關於非供述證述，並無傳聞法則規定之適用，該非供述證
      據如非出於違法取得，並已依法踐行調查程序，即不能謂
      無證據能力（最高法院97年度台上字第1401號、6153號判
      決要旨參照）。查本判決下列所引用之非供述證據，並無
      證據證明係實施刑事訴訟程序之公務員違背法定程序所取
      得，且檢察官、被告於本院審理時均對證據能力表示沒有
      意見（本院卷第89頁至第90頁），且迄於言詞辯論終結前
      均未表示無證據能力，自應認均具有證據能力。
（三）被告之自白，非出於強暴、脅迫、利誘、詐欺、疲勞訊問
      、違法羈押或其他不正之方法，且與事實相符者，得為證
      據，刑事訴訟法第156條第1項定有明文。查本件被告對於
      原審準備程序、審理時及本院審理時所為之自白，並未提
      出有何遭受「強暴、脅迫、利誘、詐欺、疲勞訊問、違法
      羈押或其他不正之方法」始為自白之主張（本院卷第頁）
      ，參酌下述其他證據，足認被告於原審準備程序、審理時
      及本院審理時所為之自白，均與事實相符，依法自得為證
      據。
二、認定犯罪事實所憑之證據及理由：
（一）上揭事實，業據被告於原審準備程序、審理時及本院審理
      時均坦承不諱（原審卷第115頁、第124頁、本院卷第91頁
      ），核與證人郭金益、郭惠媖於警詢時之證述內容（警卷
      第8頁至第14頁；偵卷第16頁至第17頁）相符，並有郵局
      交易明細資料、郭金益郵局存摺封面影本及交易明細、郭
      長宏郵局存摺封面影本及交易明細（警卷第15頁至第19頁
      ）等附卷可稽，足認被告前開任意性自白與事實相符，堪
      可採信。
（二）從而，本案事證明確，被告之上開犯行堪予認定，應予依
      法論科。
三、論罪科刑：
（一）按意圖為自己或第三人不法之所有，以不正方法將虛偽資
      料或不正指令輸入電腦或其相關設備，製作財產權之得喪
      、變更紀錄，而取得他人財產，刑法第339條之3第1項定
      有明文。所定「不正方法」即不正當之非法律所允許之手
      段，該不正方法不以法律所明文限制或排斥為限，如依社
      會一般生活經驗法則，認屬於非正當者，亦屬之。所謂「
      虛偽資料」是指虛假不實之資料，包含不完整的資料；所
      指「不正指令」是指「不正當指令」之意；所稱「製作財
      產權之得喪變更紀錄」，即製造財產權增長、消失或變換
      易位之紀錄。而今日電腦科技日新月異，透過電腦網際網
      路，以不正方法輸入虛偽資料或不正指令，達到製造財產
      權得喪變更紀錄之目的，應同受規範。且因以不正方法利
      用電腦或其相關設備取得他人財產，基於電腦犯罪屬於高
      度性智慧犯罪之本質，不易防範，有時危害甚烈、影響至
      鉅，故予以規範處罰。本條規定「不正方法」，已納入以
      非法律所允許之手段為之，亦屬規範範圍，並將「以不正
      方法將虛偽資料或不正指令輸入電腦或相關設備，製作財
      產權之得喪、變更紀錄」之偽造、變造準私文書行為，納
      入構成要件要素，故未經本人授權或同意、逾越授權範圍
      ，以不正方法將虛偽資料或不正指令輸入電腦或其相關設
      備，而製造財產權之得喪變更紀錄，自屬本條處罰之範圍
      （最高法院110年度台上字第4709號判決意旨參照）。次
      按刑法第339條之3係以不正方法將虛偽資料或不正指令輸
      入電腦或其相關設備為其構成要件，而所謂不正方法，亦
      包含行為人無權使用或逾越授權範圍使用電腦或相關設備
      之情形（最高法院101年度台上字第4426號判決意旨參照
      ）。另按立法者鑒於電腦網路之使用，已逐漸取代傳統之
      生活方式，所有電腦資料皆係經由電磁紀錄方式呈現，而
      電磁紀錄有足以表徵一定事項之作用（諸如身分或財產紀
      錄），則偽造或變造電磁紀錄，即可能同時造成身分或財
      產上之侵害，嚴重影響電腦網路使用之社會信賴、電子商
      務交易及民眾之日常生活，乃分別於86年10月8日、94年2
      月2日（另於92年6月25日增訂妨害電腦使用罪章）修正刑
      法相關條文，將「電磁紀錄」增列亦視為文書之規定，並
      予以定義。其中，86年10月8日刑法增訂第220條第2項規
      定：「錄音、錄影或電磁紀錄，藉機器或電腦之處理所顯
      示之聲音、影像或符號，足以為表示其用意之證明者，以
      文書論。」而所稱電磁紀錄者，謂以電子、磁性、光學或
      其他相類之方式所製成，而供電腦處理之紀錄，同法第10
      條第6項亦有明定（最高法院107年度台上字第927號判決
      意旨參照）。
（二）被告以手機連結網際網路至郵局之網路銀行網頁，輸入證
      人郭金益之使用者代號及密碼等資料，進入該網路銀行帳
      戶之轉帳操作介面，未經證人郭金益之同意或授權，擅自
      登打轉出金額新臺幣（下同）3萬元、3萬3000元、受款帳
      戶為被告之埔里郵局帳戶，製作證人郭金益欲將上開款項
      轉帳匯入被告埔里郵局帳戶之電磁紀錄並行使之，使郵局
      之網路銀行電腦終端設備製作不實財產權移轉交易紀錄，
      將上開合計金額6萬3000元，自證人郭金益之郵局帳戶轉
      帳至被告之郵局帳戶內，被告以電子轉帳方式，前後共詐
      領證人郭金益之郵局帳戶內共計6萬3000元。
（三）核被告所為，係犯刑法第339條之3第1項違法製作財產權
      變更紀錄取財罪；同法第216條、第210條、第220條第2項
      行使偽造準私文書罪。
（四）被告如附表編號1、2所為，係出於同一目的，於密接之時
      間、地點，侵害同一法益，各舉動之獨立性極為薄弱，依
      一般社會健全觀念難以強行分開，視為數舉動之接續進行
      ，合為包括之一行為予以評價，較為合理，而論以接續犯
      之一罪。
（五）又被告偽造準私文書後行使，其偽造之低度行為為行使之
      高度行為所吸收，不另論罪。
（六）被告以一行為，同時觸犯行使偽造準私文書罪及違法製作
      財產權得喪變更紀錄取財罪，為想像競合犯，應從一重論
      以違法製作財產權變更紀錄取財罪。
（七）至起訴書附表編號3至5部分所載核與犯罪事實無涉，容有
      誤會，附此敘明。　　　
四、維持原審判決駁回上訴之說明：
（一）原審因認被告上揭犯行，事證明確，適用刑法第339條之3
       第1項、第216條、第210條、第220條第2項、第55條、第
      38條之1第1項前段、第3項等規定，並以行為人之責任為
      基礎，審酌被告正值青壯，與證人郭金益為父子，竟未得
      證人郭金益同意，擅自登入證人郭金益網路銀行進行轉帳
      交易，造成證人郭金益受有財產損失且影響中華郵政公司
      對於帳戶管理之正確性，所為實屬不該，應予非難。考量
      被告犯後尚知坦認犯行，然未與證人郭金益達成和解，證
      人郭金益目前為植物人狀態無法表示意見，兼衡被告之素
      行、犯罪之動機、目的、手段及違反義務之程度；復衡酌
      被告國中肄業之智識程度，經濟狀況貧困，做工維生，母
      親為外籍人士之家庭生活經濟狀況(原審卷第125頁)等一
      切情狀，量處有期徒刑3月；同時以被告非法製作財產權
      得喪變更紀錄而取得6萬3000元，為被告本案犯罪所得，
      且未扣案，應依刑法第38條之1第1項前段、第3項規定，
      宣告沒收，並於全部或一部不能沒收或不宜執行沒收時，
      追徵其價額。經核原審認事用法，並無不合，所為刑之宣
      告係以行為人之責任為基礎，經審酌刑法第57條各款所列
      事項與其他一切情狀後而為，且宣告之刑並無逾越法定刑
      範圍，或有何過輕、過重，或違反比例、公平及罪刑相當
      原則之情形，原審所為刑之宣告及沒收堪稱允當，應予維
      持。
（二）被告上訴雖稱：希望可以判輕一點，可以緩刑的機會，不
      想被關去執行，家中剩媽媽和我，是我1個人養媽媽，爸
      媽離婚很久，媽媽又無法工作、腰酸背痛，以後不會再做
      犯法的事情了，家裡剩媽媽，媽媽也是越南外籍的等語（
      本院卷第63頁至第67頁）。
（三）經查：
　　1.按刑之量定，為求個案裁判之妥當性，法律賦予法院裁量
      之權。量刑輕重，屬為裁判之法院得依職權自由裁量之事
      項，苟其量刑已以行為人之責任為基礎，並斟酌刑法第57
      條各款所列情狀，在法定刑度內，酌量科刑，如無偏執一
      端，致明顯失出失入情形，上級審法院即不得單就量刑部
      分遽指為不當或違法。原判決關於科刑之部分，已依刑法
      第57條各款所列情狀審酌，而為量刑之準據，經核並無量
      刑輕重相差懸殊等裁量權濫用之情形，是原審量刑時所審
      酌之事項並無違誤。而本案被告提起上訴時及於本院審理
      時請求從輕量刑之理由，或已為原判決審酌作為量刑之事
      由、或經本院綜合斟酌刑法第57條各款所列情狀後，仍認
      尚不足以動搖原判決之量刑結果，自難認為有理由，況參
      以被告有多次詐欺、竊盜等財產犯罪之前案紀錄，可見被
      告不思循正途以獲取財物，缺乏尊重他人財產權之觀念，
      實屬可議，是本院認原審判決被告有期徒刑3月，並無過
      重之處，被告上訴請求從輕量刑，應予駁回。
　　2.又按「受2年以下有期徒刑、拘役或罰金之宣告，而有下
      列情形之一，認以暫不執行為適當者，得宣告2年以上5年
      以下之緩刑，其期間自裁判確定之日起算：一、未曾因故
      意犯罪受有期徒刑以上刑之宣告者。二、前因故意犯罪受
      有期徒刑以上刑之宣告，執行完畢或赦免後，5年以內未
      曾因故意犯罪受有期徒刑以上刑之宣告者。」，刑法第74
      條第1項定有明文。本件被告前於110年、111年間，因多
      件財產性犯罪案件，經法院分別判決有期徒刑確定，此有
      臺灣高等法院被告前案紀錄表（本院卷第31頁至第50頁）
      附卷可參，被告自無「未曾因故意犯罪受有期徒刑以上刑
      之宣告」、「5年以內未曾因故意犯罪受有期徒刑以上刑
      之宣告」之情形，亦即本件被告不符合得宣告緩刑之法定
      要件，附此敘明。
　　3.至本案之宣告刑雖不得易科罰金，然仍符合刑法第41條第
      3項之規定，得以提供社會勞動6小時折算有期徒刑1日而
      易服社會勞動，惟被告得否易服社會勞動，屬執行事項，
      應於判決確定後，由被告向執行檢察官提出聲請，執行檢
      察官再行裁量決定得否易服社會勞動，併予敘明。
（四）綜上，本案被告之上訴無理由，應予駁回。
五、據上論斷，應依刑事訴訟法第368條，判決如主文。
本案經檢察官簡汝珊提起公訴，檢察官陳燕瑩到庭執行職務。
中    華    民    國     111    年    6    月    30   日
            刑事第十一庭　審判長法　官　張  意  聰
                                法　官　陳  慧  珊
                                法　官　田  德  煙
以上正本證明與原本無異。
如不服本判決應於收受送達後二十日內向本院提出上訴書狀，其
未敘述上訴之理由者並得於提起上訴後二十日內向本院補提理由
書（均須按他造當事人之人數附繕本）「切勿逕送上級法院」。
因疫情而遲誤不變期間，得向法院聲請回復原狀。

                               書記官  陳  志  德 

中　　華　　民　　國　　111 　年　　7 　　月　　1 　　日
附錄本案論罪科刑法條全文：　　　
刑法第339條之3
意圖為自己或第三人不法之所有，以不正方法將虛偽資料或不正
指令輸入電腦或其相關設備，製作財產權之得喪、變更紀錄，而
取得他人之財產者，處7年以下有期徒刑，得併科70萬元以下罰
金。
以前項方法得財產上不法之利益或使第三人得之者，亦同。
前二項之未遂犯罰之。
中華民國刑法第216條
行使第210條至第215條之文書者，依偽造、變造文書或登載不實
事項或使登載不實事項之規定處斷。
刑法第210條
中華民國刑法第210條
偽造、變造私文書，足以生損害於公眾或他人者，處5年以下有
期徒刑。
刑法第220條
在紙上或物品上之文字、符號、圖畫、照像，依習慣或特約，足
以為表示其用意之證明者，關於本章及本章以外各罪，以文書論
。
錄音、錄影或電磁紀錄，藉機器或電腦之處理所顯示之聲音、影
像或符號，足以為表示其用意之證明者，亦同。
附表：
編號 轉帳時間 轉帳金額 （新臺幣） 轉入帳戶 1 110年1月4日 下午4時51分 3萬元 郭長宏埔里郵局帳號00000000000000號帳戶 2 同日下午5時6分 3萬3000元 同上